臺灣高等法院臺南分院刑事判決
111年度上訴字第599號
上  訴  人  
即  被  告  蔡宸緯

選任辯護人  曾邑倫律師（法扶律師）
上列上訴人因毒品危害防制條例案件，不服臺灣臺南地方法院11
0年度訴字第1261號中華民國111年3月31日第一審判決（起訴案
號：臺灣臺南地方檢察署110年度偵字第24617號），提起上訴，
本院判決如下：
    主  文
上訴駁回。
    理  由
一、民國110年6月18日修正施行之刑事訴訟法第348條規定：「
    上訴得對於判決之一部為之。對於判決之一部上訴者，其有
    關係之部分，視為亦已上訴。但有關係之部分為無罪、免訴
    或不受理者，不在此限。上訴得明示僅就判決之刑、沒收或
    保安處分一部為之」。查本案於上述規定修正施行之後111
    年5月11日始繫屬於本院（見本院卷第3頁），上訴之效力及
    範圍應依修正後第348條規定。而原審判決後，被告蔡宸緯
    亦明示僅針對刑之部分上訴（見被告之上訴狀及其於本院之
    陳述，見本院卷第116-117頁，包括：是否有毒品危害防制
    條例第17條第1項之適用？原審量刑及所定的應執行刑是否
    過重？），檢察官、被告及辯護人均同意本院僅就原判決被
    告量刑事項進行證據調查及辯論（本院卷第115-116頁審理
    筆錄參照）。因此，本件審判範圍僅就被告量刑妥適與否進
    行審理，本案犯罪事實、所犯法條及論罪、沒收之認定，當
    事人均沒有爭執，爰均引用第一審判決書所記載之事實、證
    據、論罪及沒收（如附件），合先敘明。
二、被告上訴意旨略以：被告如原判決附表（以下所稱附表，均
    指原判決附表，內容詳見附件所示原判決附表，本判決不再
    贅附）編號1所示販售與蔡建瑋之甲基安非他命，其來源同
    係來自郭尚霖，被告有供出其來源，應同有毒品危害防制條
    例第17條第1項規定之適用，原審未查明而依此規定減輕其
    刑，應有違誤；另被告既已於偵、審中，對於事實供認不諱
    ，且家中經濟狀況勉持，並須照料同住之奶奶，犯後態度良
    好，配合調查，顯有悔改之意，原審之量刑與所定之應執行
    刑，尚嫌過重等語。
三、原審就被告附表編號1所示販賣甲基安非他命犯行，未依毒
    品危害防制條例第17條第1項規定對被告減輕其刑，並無不
    當。
  ㈠按毒品危害防制條例第17條第1項規定，犯同條例第4條至第
    8 條、第10條或第11條之罪，供出毒品來源，因而查獲其他
    正犯或共犯者，減輕或免除其刑。係指被告供出毒品來源之
    有關資料，並使調查或偵查犯罪之公務員因而對之發動調查
    或偵查並破獲者而言。申言之，被告之「供出毒品來源」，
    調查或偵查犯罪之公務員因而對該對象發動調查或偵查並進
    而破獲，始足當之，非謂被告一有供出毒品來源，即應依上
    開規定予以減、免其刑。若被告所供出之毒品來源，嗣後並
    未因而查獲其他正犯或共犯，即無上開減、免其刑規定之適
    用，自屬當然（最高法院111年度台上字第2135號判決意旨
    參照）。
  ㈡查本件被告雖一再稱：其如附表編號1所示犯行之毒品來源亦
    為郭尚霖，應有毒品危害防制條例第17條第1項規定之適用
    云云。然查：
　1.被告雖確實有配合員警偵查，供述其出售給蔡建瑋（附表編
    號1）、蔡明錡（附表編號2）之甲基安非他命均係向LINE暱
    稱「陳大支」、「御風承雲」之男子購入，並指認該人係郭
    尚霖等語（見警卷第4-6、10頁），但經偵查機關依被告所
    提供之資訊偵查，僅查得郭尚霖於109年12月3日21時58分許
    ，至被告位於上址住處，以新臺幣（下同）3500元之代價出
    售甲基安非他命予被告，由臺灣臺南地方檢察署檢察官提起
    公訴，此有臺南市政府警察局111年1月27日函、臺灣臺南地
    方檢察署111年2月24日函及該署110年度偵字第25314號起訴
    書在卷可查（見原審卷第65-69、71-75頁；本院卷43-46頁
    ）。
　2.依上述偵查結果，確可認定被告在109年12月12日上午11時3
    2分許（日期在109年12月3日郭尚霖出售甲基安非他命給被
    告之後）出售給蔡明錡之甲基安非他命來自郭尚霖，原審因
    此就被告如附表編號2所示販買甲基安非他命給蔡明錡之犯
    行，依毒品危害防制條例第17條第1項規定減輕其刑，並無
    違誤。
　3.惟郭尚霖因被告供述而為警查獲之販賣甲基安非他命給被告
    犯行，其犯罪時間為109年12月3日，在被告如附表編號1所
    示販賣甲基安非他命給蔡建瑋之日期（同年11月6日）之後
    ，本院實無從由前述偵查結果推認被告該日出售給蔡建瑋之
    甲基安非他命來自郭尚霖。而本院依被告請求傳喚證人郭尚
    霖到庭作證，證人郭冠霖證稱：其僅有在109年12月3日販賣
    甲基安非他命給被告1次等語（見本院卷第121頁），而被告
    復未能提出其他證據證明其附表編號1所示販賣給蔡建瑋之
    毒品來自郭尚霖，則被告雖指證其附表編號1所示甲基安非
    他命之來源係「郭尚霖」，但偵查機關實未因被告之供述而
    查獲被告如附表編號1所示販賣甲基安非他命犯行之毒品上
    游，自無毒品危害防制條例第17條第1項減刑規定之適用。
    被告上訴以前詞指摘原判決就此部分未適用前述減刑規定為
    不當，此部分上訴並無理由。
四、原審對被告之量刑及所定之應執行刑亦無過重情事：
　　按量刑之輕重，係事實審法院得依職權自由裁量之事項，茍
    已斟酌刑法第57條各款所列情狀而未逾越法定刑度，亦無明
    顯違背罪刑相當原則，不得遽指為違法；上級法院對於下級
    法院之職權行使，原則上應予尊重。經查：
　㈠原審審理後，認為：被告知悉甲基安非他命均戕害人體身心
    健康之鉅，且販賣毒品之行為，向為政府所嚴厲查禁，其前
    已因販毒經查獲，竟不思改過遷善，且其犯行肇生他人施用
    毒品之來源，戕害國民身心健康，亦滋生其他犯罪可能；惟
    念被告尚有悔意，犯後態度良好，兼衡被告二次販賣毒品之
    數量、犯罪所得非鉅，暨被告自述高中畢業、入監前在群創
    科技擔任技術員、未婚，無小孩，與奶奶同住等智識程度、
    工作、家庭生活狀況一切情狀，分別量處被告有期徒刑5年3
    月、2年6月，並就被告所犯前述各罪，定應執行有期徒刑5
    年6月，原審在量刑時，已經就刑法第57條所列各款例示情
    狀詳為斟酌，並已審酌被告上訴請求再從輕量刑之情狀，且
    原審就被告之量刑，均僅就法定最低刑度往上酌加數月【被
    告如附表編號1所示販賣第二級毒品犯行，經先後適用刑法
    第47條第1項、毒品危害防制條例第17條第2項刑的加重、減
    輕事由後，最輕應判處有期徒刑5年1月；被告如附表編號2
    所示販賣第二級毒品犯行，經先後適用依前述加重、減輕規
    定事由及毒品危害防制條例第17條第1項規定，先加遞減其
    刑後，最輕應判處有期徒刑1年9月】，客觀上並無過重之虞
    。
　㈡其次，數罪併罰之定應執行之刑，並非予以犯罪行為人不當
    之利益，為一種特別的量刑過程，乃對犯罪行為人本身及所
    犯各罪之總檢視，依刑法第51條第5 款之規定，採限制加重
    原則，資為量刑自由裁量權之外部界限，並應受法秩序理念
    規範之比例原則、平等原則、責罰相當原則之內部抽象價值
    要求界限之支配，使以輕重得宜，罰當其責，兼顧刑罰衡平
    原則（最高法院100 年度台上字第21號判決意旨參照) ；數
    罪併罰定應執行刑之裁量標準，其裁量應兼衡罪責相當及特
    別預防之刑罰目的，具體審酌整體犯罪過程之各罪關係(例
    如各行為彼此間之關聯性（數罪間時間、空間、法益之異同
    性）、所侵害法益之專屬性或同一性、數罪對法益侵害之加
    重效應，及罪數所反應行為人人格及犯罪傾向等情狀綜合判
    斷，為妥適之裁量（最高法院104年度台抗字第718號裁定意
    旨參照) 。本案原審就被告所犯上述二罪，定應執行刑為有
    期徒刑5年6月，僅在各罪最重之刑（5年3月）之上酌加數月
    ，實已審酌被告數次犯行，犯罪時間密接，犯罪類型及侵害
    法益同質性甚高，及其於犯後就全部犯行自白，並配合員警
    偵查之態度等因素而為，已屬寬容，客觀上業已依據定應執
    行刑制度的恤刑精神，採限制加重原則，就被告的整體犯行
    重新檢視而妥適量刑，客觀上並無罪刑不相當的情形，被告
    猶執上開情詞主張原審各罪及應執行刑的量刑過重云云，並
    不可採。
　㈢綜上，原審判決就被告所判處之罪刑，其認事用法並無違誤
    ，量刑與所定之應執行刑，亦屬妥適，被告仍執上開情詞提
    起上訴，主張原審就其附表編號1所示犯行，未適用毒品危
    害防制條例第17條第1項規定減輕其刑為不當，或主張原審
    量刑與所定之應執行刑過重，請求本院撤銷改判更輕之刑云
    云，並無理由，應予駁回。
據上論結，應依刑事訴訟法第368條，判決如主文。
本案經檢察官莊立鈞提起公訴，檢察官章京文到庭執行職務。
中　　華　　民　　國　　111 　年　　7 　　月　　26　　日
                  刑事第五庭    審判長法　官  蔡廷宜
                                      法　官  翁世容
                                      法　官  林坤志
以上正本證明與原本無異。
如不服本判決應於收受送達後20日內向本院提出上訴書狀，其未
敘述上訴理由者，並得於提起上訴後20日內向本院補提理由書（
均須按他造當事人之人數附繕本）「切勿逕送上級法院」。
　　　　　　　　　　　　　　　　　　　書記官  凌昇裕
中　　華　　民　　國　　111 　年　　7 　　月　　26　　日
附錄論罪法條全文：
毒品危害防制條例第4條
製造、運輸、販賣第一級毒品者，處死刑或無期徒刑；處無期徒
刑者，得併科新臺幣3千萬元以下罰金。
製造、運輸、販賣第二級毒品者，處無期徒刑或10年以上有期徒
刑，得併科新臺幣1千5百萬元以下罰金。
製造、運輸、販賣第三級毒品者，處7年以上有期徒刑，得併科
新臺幣1千萬元以下罰金。
製造、運輸、販賣第四級毒品者，處5年以上12年以下有期徒刑
，得併科新臺幣5百萬元以下罰金。
製造、運輸、販賣專供製造或施用毒品之器具者，處1年以上7年
以下有期徒刑，得併科新臺幣1百50萬元以下罰金。
前五項之未遂犯罰之。

附件
臺灣臺南地方法院刑事判決
110年度訴字第1261號
公　訴　人　臺灣臺南地方檢察署檢察官
被　　　告　蔡宸緯　
選任辯護人　曾邑倫律師(法扶律師)     
上列被告因違反毒品危害防制條例案件，經檢察官提起公訴（11
0年度偵字第24617號），本院判決如下：
    主  文
蔡宸緯犯如附表編號一至二所示之罪，均累犯，各處如附表編號
一至二所示之宣告刑及沒收，應執行有期徒刑伍年陸月。沒收部
分併執行之。
    事  實
一、蔡宸緯明知甲基安非他命係毒品危害防制條例第2條第2項第
    2款所列管之第二級毒品，不得持有、販賣，竟分別為下列
    犯行：
  ㈠蔡宸緯基於販賣第二級毒品甲基安非他命以營利之犯意，以
　  APPLE手機門號0000000000號內之通訊軟體LINE，作為對外
    聯繫販賣毒品之工具，並於民國109年11月16日15時許，在
    臺南市○○區00鄰○○路0段000巷00號其住處內，販賣價值新臺
    幣（下同）2000元之第二級毒品甲基安非他命1包予蔡健瑋1
    次（即附表編號一）。
  ㈡蔡宸緯基於販賣第二級毒品甲基安非他命以營利之犯意，以
　  上開手機門號內之交友軟體Grindr作為對外聯繫販賣毒品之
　  工具，於109年12月12日上午11時32分許，在上開住處內，
　  販賣價值500元之第二級毒品甲基安非他命1包予蔡明錡1次
　  （即附表編號二）。嗣經警於110年1月26日16時25分許，查
    獲蔡健瑋涉施用用毒品案件後，始循線而查獲上情。
二、案經臺南市政府警察局佳里分局移送臺灣臺南地方檢察署檢
　  察官偵查起訴。
    理  由
壹、程序部分（證據能力之認定）：
    本案下列所引之供述證據，檢察官、被告蔡宸緯及其辯護人
    於本院依法調查上開證據之過程中，均已明瞭其內容而足以
    判斷有無刑事訴訟法第159 條第1 項不得為證據之情事，於
    本院準備程序及本案言詞辯論程序就相關事證之證據能力，
    均同意作為本案證據，本院審酌該等證據作成時之情況，並
    無違法取證或其他瑕疵，認為適於作為本案認定事實之依據
    ，並經本院於審理期日依法踐行調查證據程序，該等供述證
    據自得為本案之證據使用；其餘引用之書證等非供述證據，
    亦與本案犯罪待證事實具有證據關聯性，無證據證明有何違
    法取證之情事，且經本院提示調查，亦得為本案之證據使用
    ，合先敘明。
貳、實體部分（本院認定犯罪事實所憑之證據及理由）：
一、上開犯罪事實，業據被告蔡宸緯於警詢、偵查及本院準備程
    序、審理時坦承不諱；復有證人蔡健瑋及蔡明錡於警詢時之
    證述（見警卷頁15至19、頁23至26）、監視器翻翻照片11張
    （見警卷頁29至39）、指認照片1 張（見警卷頁41）及監視
    器翻拍照片6 張（見警卷頁43至47）在卷可參，足認被告前
    揭任意性自白有相當之證據可資補強，堪可採信。
二、按販賣毒品係違法行為，非可公然為之，且有其獨特之販售
    通路及管道，復無公定價格，販賣者除可調高毒品之取得價
    格後，再以賣出方式賺取價差獲利，或自行取用部分施用外
    ，亦可以同一價格賣出，但藉由稀釋毒品純度或減少毒品份
    量等方式，從中賺取量差以獲得利益。每次買賣之價量，可
    能隨時依雙方關係深淺、資力、需求量及對行情之認知、毒
    品純度、來源是否充裕、查緝鬆嚴、購買者被查獲時供述購
    買對象之可能風險評估等，而異其標準，非可一概而論。而
    第二級毒品安非他命為政府嚴予查緝之違禁物，販賣者刑責
    甚重，如無利可圖，衡情應無甘冒遭查獲移送法辦之風險，
    而無端將毒品交付他人之理。本件被告就其販賣甲基安非他
    命予蔡健瑋及蔡明錡之行為，倘非有利可圖，被告殊無甘冒
    遭查獲、重罰之極大風險，從事交易毒品之理。被告於審理
    時亦自承可免費施用，是被告有藉由販賣甲基安非他命牟利
    之營利意圖無疑。
參、論罪科刑
一、論罪部分：
    核被告就附表編號一、二所為，係犯毒品危害防制條例第4
    條第2項販賣第二級毒品罪。被告於販賣毒品甲基安非他命
    前，其持有毒品甲基安非他命之低度行為，均分別為該次販
    賣之高度行為所吸收，不另論罪。被告就附表編號一至二所
    示共2次犯行，犯意各別，行為有異，應分論併罰。
二、刑之加重、減輕事由:
  ㈠累犯之加重：
　  被告前於109年間因施用第二級毒品案件，經本院109年度簡
　  字第936號判決處有期徒刑2月確定，於109年6月24日易科罰
　　金執行完畢，有臺灣高等法院被告前案紀錄表1份在卷可按
    ，其受有期徒刑執行完畢後，5年以內故意再犯本件有期徒
    刑以上之罪，為累犯，應依刑法第47條第1項規定加重其刑
    。至司法院釋字第775號解釋，依解釋文及理由之意旨，係
    指構成累犯者，不分情節，一律加重最低本刑，於不符合刑
    法第59條所定要件之情形下，致生行為人所受之刑罰超過其
    所應負擔罪責之個案，不符罪刑相當原則、比例原則。於此
    範圍內，在修正前，為避免發生上述罪刑不相當之情形，法
    院就該個案應裁量是否加重最低本刑；依此，該解釋係指個
    案應量處最低法定刑、又無法適用刑法第59條在內減輕規定
    之情形，法院應依此解釋意旨裁量不予加重最低本刑（最高
    法院108年度台上字第338號、第976 號、第1941號判決意旨
    參照）。查本案依被告構成累犯及犯罪之情節，並無上開情
    事，均有累犯加重其刑規定之適用，併此敘明。
  ㈡自白之減刑：
　　被告就附表編號一至二所示之販賣第二級毒品犯行，於偵查
    及審判中皆自白不諱，均適用毒品危害防制條例第17條第2
    項之規定減輕其刑，並依法先加後減。
　㈢供出上游之減刑：
　　被告供稱其販予蔡明錡之第二級毒品甲基安非他命係向上游
    郭尚霖購買等情，有臺南市政府警察局佳里分局111年1月27
    日南市警佳偵字第1110063521號函暨檢送郭尚霖刑事案件報
    告書（見院卷頁65至69）、臺灣臺南地方檢察署南檢文術11
    0偵16019字第1119012818號函（見院卷頁71至75）在卷可稽
    ，是本案被告已供述其販賣予蔡明錡之第二級毒品來源（即
    附表編號二部分），並因此查獲，就附表編號二部分，爰依
    毒品危害防制條例第17條第1項規定遞減輕其刑。　
三、爰審酌被告知悉甲基安非他命均戕害人體身心健康之鉅，且
    販賣毒品之行為，向為政府所嚴厲查禁，其前已因販毒經查
    獲，竟不思改過遷善；審酌本案犯行肇生他人施用毒品之來
    源，不僅戕害國民身心健康，亦滋生其他犯罪可能；惟念被
    告尚有悔意，犯後態度良好，兼衡被告2次販賣毒品之數量
    、犯罪所得非鉅，暨被告自述高中畢業、入監前在群創科技
    擔任技術員、未婚，無小孩，與奶奶同住，核其智識程度、
    工作、家庭生活狀況一切情狀，分別量處如主文所示之刑，
    並定其應執行之刑，以示懲儆。
四、沒收
  ㈠關於本案犯罪工具：
    扣案之APPLE廠牌行動電話1支（序號：000000000000000）
    及內搭之0000000000門號SIM卡1枚，係被告所有供其販毒聯
    絡使用，業據被告供明在卷（見本院110號訴字第525號卷第
    227頁），應依毒品危害防制條例第19條第1項規定宣告沒收
    之。
  ㈡關於本案犯罪所得：
    犯罪所得，屬於犯罪行為人者，沒收之，刑法第38條之1 第
    1 項前段定有明文。又犯罪所得沒收之目的在於消除行為人
    或第三人的不法獲利，具有類似不當得利之衡平措施性質，
    且任何人均不得坐享犯罪所得，犯罪行為人投入犯罪之成本
    不值得保護，故而販賣毒品所得無論成本若干或利潤多少，
    均應全部諭知沒收（最高法院106 年度台上字第439 號判決
    意旨參照）。被告本件如附表編號一至二所示之販賣第二級
    毒品犯行已實際取得如附表各該編號所示之現金，據被告及
    各販毒對象供證明確，為被告之犯罪所得，均應依前開規定
    宣告沒收，於全部或一部不能沒收或不宜執行沒收時，併依
    同法條第3 項規定，追徵其價額。
據上論斷，應依刑事訴訟法第299 條第1 項前段（本件依刑事判
決精簡原則，僅記載程序法條文），判決如主文。　　
本案經檢察官莊立鈞提起公訴，檢察官林容萱到庭執行職務。
中　　華　　民　　國　　111 　年　　3 　　月　　31　　日
　　　　　　　 刑事第四庭  審判長法  官  陳本良
　　　　　　　 
　　　　　　                     法　官　王鍾湄
　　
                                 法  官  張  菁
以上正本證明與原本無異。
如不服本判決應於收受本判決後20日內向本院提出上訴書狀，並
應敘述具體理由。其未敘述上訴理由者，應於上訴期間屆滿後20
日內向本院補提理由書狀（均須按他造當事人之人數附繕本）「
切勿逕送上級法院」。 
　　　　　　　　　　　　　　　　 書記官　蔡佳玲
中　　華　　民　　國　　111 　年　　3 　　月　　31　　日
附錄本案所犯法條全文 
毒品危害防制條例第4條
製造、運輸、販賣第一級毒品者，處死刑或無期徒刑；處無期徒
刑者，得併科新臺幣 3 千萬元以下罰金。
製造、運輸、販賣第二級毒品者，處無期徒刑或 10 年以上有期
徒刑，得併科新臺幣 1 千 5 百萬元以下罰金。
製造、運輸、販賣第三級毒品者，處 7 年以上有期徒刑，得併
科新臺幣 1 千萬元以下罰金。
製造、運輸、販賣第四級毒品者，處 5 年以上 12 年以下有期
徒刑，得併科新臺幣 5 百萬元以下罰金。
製造、運輸、販賣專供製造或施用毒品之器具者，處 1 年以上
7 年以下有期徒刑，得併科新臺幣 1 百 50 萬元以下罰金。
前五項之未遂犯罰之。　　　　　　　　　　　　　　　　 
附表：
編號 時間 地點 交易金額 （新臺幣） 毒品種類及數量 購買者 罪刑及沒收 一 109年11月16日15時許 臺南市○○區○○路0段000巷00號 第二級毒品甲基安非他命1包2,000元  蔡建瑋 蔡宸緯販賣第二級毒品，累犯，處有期徒刑伍年參月。 扣案之APPLE廠牌行動電話壹支（序號：000000000000000，含0000000000門號SIM卡壹枚）沒收。 未扣案犯罪所得新臺幣貳仟元沒收，於全部或一部不能沒收或不宜執行沒收時，追徵其價額。 二 109年12月12日11時32分許 （同上） 第二級毒品甲基安非他命1包500元 蔡明錡 蔡宸緯販賣第二級毒品，累犯，處有期徒刑貳年陸月。 扣案之APPLE廠牌行動電話壹支（序號：000000000000000，含0000000000門號SIM卡壹枚）沒收。 未扣案犯罪所得新臺幣伍佰元沒收，於全部或一部不能沒收或不宜執行沒收時，追徵其價額。